【裁判字號】    99,交聲,665
【裁判日期】    990531
【裁判案由】    違反道路交通管理處罰條例聲明異議
【裁判全文】
臺灣臺北地方法院交通事件裁定         99年度交聲字第665號
原處分機關  臺北市交通事件裁決所
異  議  人
即受處分人  乙○○
上列受處分人因違反道路交通管理處罰條例案件，對於臺北市交
通事件裁決所民國 99年4月12日所為之處分（原處分案號：北市
裁罰字第裁22-A02YMW142號），聲明異議，本院裁定如下：
    主  文
異議駁回。
    理  由
一、異議意旨略以：異議人於民國99年3月4日19時37分，駕駛車
    號 801-YK營業一般小客車自臺北市○○路○段右轉松壽路口
    時，燈號綠燈，且其營小客車係行駛於可右轉之中間車道，
    因其前面2部右轉車待停於右轉路口，異議人遂駛至第1部車
    左邊，當時執勤員警因位置角度問題，竟誤認異議人係自內
    側車道違規右轉，因認原處分不當云云。
二、按汽車駕駛人轉彎時，在多車道右轉彎，不先駛入外側車道
    ，處新臺幣（下同）600以上1,800元以下罰鍰。道路交通管
    理處罰條例第48條第1項第4款定有明文。又汽車駕駛人有前
    開條例第48條之違規行為者，並予記違規點數 1點，同條例
    第63條第1項第1款亦載有明文。
三、經查，異議人乙○○於本院調查時固承認於99年3月4日19時
    37分，駕駛車號801-YK營業一般小客車自臺北市○○路 ○段
    右轉松壽路口，然矢口否認有何違反在多車道右轉彎，不先
    駛入外側車道之違規行為，辯稱伊當時係行駛於中間車道，
    而該中間車道依規定可直行或右轉，執勤員警僅因位置角度
    問題，致誤判其違規右轉，伊實無違規右轉情事云云。惟查
    ，依證人甲○○即當時執勤並舉發本件違規之臺北市政府警
    察局信義分局交通分隊警員，於本院調查時到庭具結證稱：
    「〔問：基隆路 1段（南往北方向）是否可以右轉松壽路？
    〕答：第二車道（即中間車道）為直行及右轉車道，第三車
    道（即外側車道）為右轉專用車道，第一車道（即內側車道
    ）為直行車道，不可以右轉」、「（問：事發當時有無在場
    親眼目擊？）答：我當時看到異議人到了基隆路 1段與松壽
    路路口由第一車道（即內側車道）直接右轉松壽路，我攔下
    異議人後直接告訴異議人內側直行車道是禁止右轉，異議人
    就跟我求情說他們都是這樣右轉的，且說開計程車一天賺不
    了多少錢，希望不要舉發他違規，我並未理會就直接以掌上
    型電腦開單舉發，等我開好單子要請異議人簽名時，異議人
    就說他不是從內側車道直接右轉，我就跟他說如有不服，請
    依規定申訴」、「（問：依照你當時執行交通整理勤務時所
    站立之位置，與異議人從基隆路 1段開車右轉松壽路之位置
    ，有無可能因為角度的問題而誤判異議人是從內側車道違規
    右轉？）答：當時南往北的車流量很大，異議人向右轉時，
    第二車道（即中間車道）的直行車輛被異議人的右轉車輛擋
    到，第一車道（即內側車道）要直行的車輛也因為異議人要
    右轉致車速減慢而被擋住，所以我才會將異議人攔下開單舉
    發，我當時很清楚看到異議人車輛是從第一車道（即內側車
    道）直接右轉，我沒有誤判問題」、「（問：你在事發當時
    舉發告發時，異議人有無簽收舉發單？）答：異議人當時拒
    簽、拒收，我有當場告知異議人15日內要到應到案處所裁決
    」等語明確（見 99年度交聲字第665號本院卷第21頁反面、
    第22頁）。本院參諸證人甲○○警員與異議人間不僅未有任
    何怨隙，且係毫不相識之人，衡情證人應無設詞攀誣，或虛
    構違規事實陷害異議人之理，況警員執行公務時，本身即受
    有行政懲處責任之監督，且其到庭具結作證，更係以刑事責
    任擔保其證言之真實性，故證人甲○○警員之前開證述內容
    ，應可採信。次查，交通違規行政爭訟之舉證責任原理，應
    非如刑事案件中，必須超越任何合理懷疑，始可為有罪判決
    之嚴格程度，而係應與民事訴訟之舉證責任原理相類似，亦
    即基本上應就行政機關與人民所各自主張有利於己之事實，
    分配其應盡之舉證責任，而非逕予準用刑事訴訟上之「無罪
    推定」原則，此觀諸行政訴訟法第 136條，規定行政訴訟程
    序準用民事訴訟法第 277條舉證責任分配原則之立法意旨，
    即可明瞭。基此，異議人未對於本件執勤員警之舉發有誤，
    另行提出其他相關事證以供調查，僅為空言指摘，且經查亦
    無任何證據，足資證明本件執勤員警確有捏造事實違法取締
    之情事，故證人甲○○警員本其維護交通秩序、安全職責所
    為之本件舉發，自應受到合法、正確之推定。異議人復自承
    確有於上揭時、地駕駛前開營小客車從基隆路 1段右轉松壽
    之事實，並有臺北市政府警察局99年3月9日北市警交大字第
    A02YMW142 號舉發違反道路交通管理事件通知單、臺北市交
    通事件裁決所99年4月12日北市裁罰字第裁 22-A02YMW142號
    違反道路交通管理事件裁決書各 1紙附卷可考。從而，異議
    人確有駕駛車號801-YK營業一般小客車，於前開時、地，在
    多車道右轉彎，不先駛入外側車道之違規行為，洵堪認定。
    是原裁決機關即臺北市交通事件裁決所據此引用道路交通管
    理處罰條例第48條第1項第4款及第63條第1項第1款之規定裁
    處異議人罰鍰600元，並記違規點數1點，於法即無不當，本
    件異議人之異議為無理由，應予駁回。
四、據上論斷，應依道路交通管理處罰條例第 87條第2項，交通
    案件處理辦法第19條，裁定如主文。
中    華    民    國    99    年    5     月    31    日
                  交通法庭    法  官  詹慶堂
以上正本證明與原本無異。
如不服本裁定，應於裁定送達後5 日內向本院提出抗告狀。
                              書記官  蔡易霖
中    華    民    國    99    年    5     月    31    日

司法院資訊處製作；財團法人民間司法改革基金會備份。
